【裁判字號】    89,訴,227
【裁判日期】    890526
【裁判案由】    誣告
【裁判全文】
臺灣高雄地方法院刑事判決                          八十九年度訴字第二二七號
    公  訴  人  臺灣高雄地方法院檢察署檢察官
    被      告  乙○○
右列被告因誣告案件，經檢察官提起公訴（八十八年度偵字第二九○九八號），本院
判決如左：
    主  文
乙○○無罪。
    理  由
一、公訴意旨略以：乙○○明知其於八十八年八月七日九時二十分許，在高雄市○○
    區○○路二一三號，因其打壞甲○○所有之掃把後，經甲○○要求而自行交付新
    台幣（下同）二千元作為賠償之用，甲○○並未搶奪其手上現金二千元，竟意圖
    使甲○○受刑事處分，而向該管之高雄市政府警察局楠梓分局加昌派出所員警誣
    告甲○○搶奪其現金二千元，使甲○○被移送偵辦。因認被告涉有刑法第一百六
    十九條第一項之誣告罪嫌等語。
二、公訴人認被告乙○○涉有右揭犯行，無非以右揭事實，業據被害人甲○○指述綦
    詳，核與現場目擊證人王雅苓結證情節相符。衡以被害人係體型瘦弱女子，而被
    告則係壯男子，若被害人真有搶奪被告手上現金之舉動，則被告當無不奪回之理
    。且被告亦於警訊中坦承打壞被害人所有之掃把乙節不諱，更足見被害人及證人
    王雅苓所陳述足堪採信，為其主要論據。
三、按犯罪事實應依證據認定之，無證據不得推定其犯罪事實。且不能證明被告犯罪
    者，應諭知無罪之判決，刑事訴訟法第一百五十四條、第三百零一條第一項定有
    明文。又認定不利於被告之事實，須依積極證據，積極證據不足為不利於被告事
    實之認定時，即應為有利於被告之認定，更不必有何有利之證據，故犯罪事實之
    認定，應憑真實之證據，倘證據是否真實尚欠明顯，自難以擬制推測之方法，為
    其判斷之基礎。另按刑法第一百六十九條第一項誣告罪之成立，以告訴人所訴被
    訴人之事實必須完全出於虛構為要件，若有出於誤會或懷疑有此事實而為申告，
    以致不能證明其所訴之事實為真實，縱被訴人不負刑責，而告訴人本缺乏誣告之
    故意，亦難成立誣告罪名，最高法院三十年度上字第八一六號、五十三年台上字
    第六五六號、四十四年臺上字第八九二號分有著有判例。
四、訊據被告堅決否認有何誣告之犯行，辯稱：伊沒有誣告行為，當時伊拿錢放在手
    上被甲○○拿走，伊認為她是搶奪，因為伊並沒有要交錢，伊把錢拿出來只是要
    表明伊有錢，伊並未弄壞甲○○的掃把等語。經查：被害人甲○○於本院審理中
    供稱：房子是我跟被告租的，當天我在開店，他弄壞了我的掃把，他是故意弄的
    ，我並未要他賠，是他自己拿出一千元放在手上，我主動拿過來，後來我不理他
    就坐在櫃台打電話叫我姊姊來處理，他就弄壞我的電話後又丟了一千元放在櫃台
    就走了等語。又供稱：掃把一支八十元，我知道他有喝酒，我是要把一千元拿起
    來交給我姊姊等語。次查本件上開掃把一支價錢為八十元，為被害人所陳述無訛
    ，則被告弄壞被害人之掃把，依損害賠償之關係，以賠償被害人所受之損害八十
    元，始為合理，是被告自口袋拿出一千元放在手上既係甲○○主動拿過去，則被
    告所辯其拿出一千元放在手上只是表明其有錢賠償損害之掃把等語，應可採信，
    蓋上開損害之掃把既僅值八十元，被告豈願以一千元賠償，所辯應可採信。準此
    被告既不願以一千元賠償，且放在手上之一千元亦係甲○○所主動拿過去，是其
    主觀上認定係甲○○搶奪其金錢，而向警察局報案，自不得認被告提起搶奪之告
    訴為憑空捏造，而有誣告之故意。至於甲○○因證據不足經檢察官為不起訴處分
    ，亦不能以甲○○已經不起訴處分，而認定被告有憑空捏造之情事，是被告所辯
    並無誣告之故意，應可採信。
五、綜上所述，揆諸前揭意旨，被告所為核與誣告罪之構成要件尚屬有間，此外，復
    查無其他積極證據足資認定被告有公訴人所指誣告之犯行，不能證明被告犯罪，
    依法應為被告無罪之諭知。
據上論斷，應依刑事訴訟法第三百零一條第一項，判決如主文。
本案經檢察官陳淑雲到庭執行職務。
中    華    民    國    八十九    年      五      月        二十六      日
                                  臺灣高雄地方法院刑事第六庭
                                  法  官  沈建興
右正本證明與原本無異。
如不服本判決，應於判決送達後十日內，向本院提出上訴狀。
                                  書記官  蔡琬玲
中    華    民    國    八十九    年      五      月        二十六    日


司法院資訊處製作；財團法人民間司法改革基金會備份。
